最高法院刑事判決　　　　　　　　　　　　　　　九十三年度台上字第六五九八號
　　上　訴　人　甲○○
　　選任辯護人 林春發律師
右上訴人因重傷害案件，不服台灣高等法院台南分院中華民國九十三年十月六日第二
審更審判決（九十三年度重上更(一)字第三一九號，起訴案號：台灣嘉義地方法院檢察
署八十九年度偵字第一二二九號），提起上訴，本院判決如左：
    主  文
上訴駁回。
    理  由
按刑事訴訟法第三百七十七條規定，上訴於第三審法院，非以判決違背法令為理由，
不得為之。是提起第三審上訴，應以原判決違背法令為理由，係屬法定要件。如果上
訴理由狀並未依據卷內訴訟資料，具體指摘原判決不適用何種法則或如何適用不當，
或所指摘原判決違法情事，顯與法律規定得為第三審上訴理由之違法情形，不相適合
時，均應認其上訴為違背法律上之程式，予以駁回。本件原判決綜合調查證據之結果
，認上訴人甲○○犯有刑法第二百七十八條第三項第一項使人受重傷未遂罪之事實，
因認第一審判決，論上訴人以上開罪名，並以上訴人為未遂犯，且行為時處於精神耗
弱狀態，分別依刑法第二十六條前段及同法第十九條第二項規定遞減其刑後，量處有
期徒刑年陸月，並依刑法第八十七條第二項規定，宣告於刑之執行完畢或赦免後，
令入相當處所，施以監護貳年，為無不合，予以維持，駁回上訴人在第二審之上訴，
已詳認定犯罪事實之依據及憑以認定之理由，並對上訴人否認犯罪之辯詞，如何不
足採信，亦已依據卷內資料予以指駁及說明，從形式上觀察，原判決並無違背法令情
形。按事實之認定及證據之取捨，乃屬事實審法院之職權，證人之證言及合法調查所
得證據，何者為可採，事實審法院本得參酌其他相關證據為自由之判斷，苟無違反經
驗法則或論理法則，自難指為違法。原判決依憑上訴人於警詢及偵查中之部分自白，
告訴人藍美玉及證人郭育祥於警詢及偵審時之指訴及供證，如原判決理由二(一)、(三)、
(四)所列各項證據，及其他調查證據取捨之結果，認定上訴人確有本件重傷害未遂犯行
，摒棄不採上訴人所為否認犯罪之辯詞，經核其證據之取捨及證明力之判斷於法均無
不合。上訴意旨仍執陳詞，謂依據藍美玉之指訴、嘉義基督教醫院之精神鑑定報告及
醫院診斷證明書，案發當時，上訴人係酒後心神喪失而至藍美玉住處持菜刀揮砍，藍
美玉因閃躲不及，遂以手臂抵擋致遭上訴人砍傷，而上訴人患有精神疾病，自無重傷
害之故意等語，係就原審已詳為調查論斷與說明之事項，再事爭執，殊非適法之第三
審上訴理由。又審理事實之法院，其認定被告犯罪事實所憑之證據，並不以直接證據
為限，間接證據亦包括在內，凡綜合調查所得之各種直接及間接證據，本於推理之作
用得其心證，而為事實之判斷，既與事實無違，此項判斷即與完全憑空推測迥異，即
不容任意指為違法。原判決並非僅依憑郭育祥醫師之證言為認定上訴人犯罪當時屬精
神耗弱狀態之唯一證據，而係引述前開各種直接及間接證據，本於推理之作用予以綜
合判斷，難認有何違法。再刑事訴訟法第三百七十九條第十款所謂應於審判期日調查
之證據，必須該證據確與待證事實有重要關係，就其案情委有調查之必要者而言。本
件事證已臻明確，原審就上訴人之警詢筆錄是否出於警方提示性或暗示性下所製作，
不為無益之調查，不得指為調查未盡。至刑事訴訟法第三百十條第二款固規定，有罪
之判決書，對於被告有利之證據不採納者，應說明其理由。惟所謂對於被告有利之證
據，係指該證據客觀上對論罪科刑有所影響，且對被告有利，具有證據評價之必要性
者而言。倘該證據客觀上對論罪科刑並無影響，既無為證據評價之必要，縱未在判決
理由內加以說明，亦僅係行文簡略而已，要難指為違法。原判決既採取不利上訴人之
事證，資為論罪基礎，自係摒棄不採其有利部分，原判決就此縱未詳加說明，理由稍
嫌闕漏，但尚不足生影響於判決主旨。此外，上訴人徒憑己意，對原審採證認事職權
之適法行使及原判決理由已詳為論斷之事項，再事爭辯，顯與法定上訴第三審之形式
要件不符，其上訴違背法律上之程式，應予駁回。
據上論結，應依刑事訴訟法第三百九十五條前段，判決如主文。
中　　　華　　　民　　　國　　九十三　　年　　 十二 　　月　　 十六 　　日
                              最高法院刑事第五庭
                                  審判長法官  謝　家　鶴
                                        法官  洪　文　章
                                        法官  花　滿　堂
                                        法官  陳　世　淙
                                        法官  洪　佳　濱
      右正本證明與原本無異
                                              書  記  官
中　　　華　　　民　　　國　　九十三　　年　　 十二 　　月　　二十九　　日
                                                                        Ｌ
